臺灣新竹地方法院民事判決  
111年度訴字第365號
原      告  趙依驊  
被      告  江家鋒  
上列當事人間請求損害賠償事件，經原告提起刑事附帶民事訴訟
，由本院刑事庭裁定移送前來(110年度竹簡附民字第92號)，本
院於民國111年7月27日言詞辯論終結，判決如下：
    主      文
被告應給付原告新臺幣壹佰柒拾萬元，及自民國一一○年十二月
九日起至清償日止，按週年利率百分之五計算之利息。
訴訟費用由被告負擔。
本判決第一項於原告以新臺幣伍拾陸萬柒仟元為被告供擔保後，
得假執行。
    事實及理由
壹、程序方面：
　　本件被告經合法通知，未於言詞辯論期日到場，核無民事訴
    訟法第386條各款所列情形，爰依原告之聲請，由其一造辯
    論而為判決。
貳、實體方面：
一、原告主張：被告依其社會生活之通常經驗與智識思慮，應知
    悉一般人無故取得他人金融帳戶使用之行徑常與詐欺犯罪密切
    相關，並可預見將金融帳戶提供他人使用，可能遭他人使用為
    從事詐欺犯罪及隱匿犯罪所得去向之工具，藉以取得贓款及
    掩飾犯行，逃避檢警人員追緝，竟基於幫助詐欺及幫助洗錢
    之不確定故意，於民國110年2月2日下午3時許，在新竹縣○○
    鄉○○村○○00號「新豐中崙溪南三元宮」廟前廣場，將其向渣
    打國際商業銀行新豐分行申辦取得之帳號00000000000000號
    帳戶(下稱渣打銀行帳戶)之存摺、金融卡及密碼，當面交付
    予真實姓名年籍不詳、自稱「羅先生」之詐騙集團成員，而容
    任他人作為詐騙不特定人匯款及取得贓款、掩飾犯行之人頭帳
    戶。嗣「羅先生」所屬詐騙集團取得渣打銀行帳戶後，即意
    圖為自己不法之所有，基於詐欺取財之犯意，於109年12月2
    日起，以暱稱「瑤瑤」、「Jeff老師」之帳號，在「聚富社
    」LINE群組，介紹原告至「FCE交易平台」投資虛擬貨幣，
    並佯稱：虛擬貨幣是未來的趨勢，投資將來獲利可觀云云，
    致原告陷於錯誤，依指示匯款投資，並於110年2月4日上午9
    時23分許、9時25分許，操作網路銀行，分別轉帳新臺幣(下
    同)85萬元、85萬元至上開渣打銀行帳戶內，旋由詐欺集團
    不詳成年成員於110年2月4日以網路匯出60萬元、50萬0,015
    元、30萬0,015元轉換為虛擬貨幣泰達幣，復轉帳25萬0,015
    元至不詳之人帳號000-0000000000000000號帳戶，再轉帳11
    0元至不詳之人帳號000-0000000000000000號帳戶，以此方
    式，製造金流追查斷點、隱匿詐欺所得之去向，造成原告受
    有損害。為此，爰依侵權行為損害賠償之法律關係提起本件
    訴訟等語。並聲明：被告應給付原告170萬元，及自刑事附
    帶民事訴訟起訴狀繕本送達翌日起至清償日止，按年利率百
    分之5計算之利息；原告願供擔保，請准宣告假執行。
二、被告經合法通知，未於言詞辯論期日到場，亦未提出書狀作
    何聲明或陳述。　　
三、得心證之理由：
㈠、原告主張之前開事實，業據其於刑事案件偵查中提出與所述
    相符之網路銀行交易明細表、臺灣銀行帳戶存摺封面及內頁
    交易明細、LINE對話紀錄翻拍照片等為證(見本院卷第83至9
    3頁)，復經本院依職權調閱本院110年度金訴字第418號刑事
    案件偵、審電子案卷核閱無訛。而被告於本院刑事庭準備程
    序及簡式審判程序中，亦均坦承犯行(見本院卷第73頁、第7
    8頁)，且被告就其所犯上開犯行，經本院刑事庭以110年度
    金訴字第418號刑事判決，認被告幫助犯洗錢防制法第14條
    第1項之洗錢罪，處有期徒刑5月，併科罰金新臺幣4萬元，
    緩刑2年，緩刑期間付保護管束，並應於本判決確定之日起1
    年內，向指定之政府機關、政府機構、行政法人、社區或其
    他符合公益目的之機構或團體，提供180小時之義務勞務；
    嗣臺灣新竹地方檢察署檢察官不服提起上訴，經臺灣高等法
    院以111年度上訴字第1475號刑事判決，駁回上訴等情，有
    本院110年度金訴字第418號刑事判決、臺灣高等法院111年
    度上訴字第1475號刑事判決附卷可稽(見本院卷第13頁至第2
    1頁、第39頁至第55頁)。而被告經本院合法通知迄未到場爭
    執，亦未提出書狀作何有利於己之聲明或陳述，以供本院審
    酌，本院依調查證據之結果及斟酌全辯論意旨，堪認原告之
    主張為真實。
㈡、按因故意或過失，不法侵害他人之權利者，負損害賠償責任
    ；故意以背於善良風俗之方法，加損害於他人者亦同。數人
    共同不法侵害他人之權利者，連帶負損害賠償責任；不能知
    其中孰為加害人者，亦同；造意人及幫助人，視為共同行為
    人，民法第184條第1項及第185條分別定有明文。又侵權行
    為乃對於被害人所受之損害，由加害人予以填補，俾回復其
    原有財產狀態之制度(最高法院86年度台上字第1705號判決
    意旨參照)。再按連帶債務之債權人，得對於債務人中之一
    人或數人或其全體，同時或先後請求全部或一部之給付；連
    帶債務未全部履行前，全體債務人仍負連帶責任，民法第27
    3條規定甚明。經查，被告以前述方法將渣打銀行帳戶存摺
    、金融卡及密碼，交予詐騙集團所屬成員，容任該詐騙集團
    成員持之作為詐騙原告及掩飾詐欺、洗錢等犯行之犯罪工具
    ，且該詐騙集團成員實施上揭詐術，使原告陷於錯誤而依指
    示匯款，詐騙集團成員再以操作網路銀行之方式將款項匯往
    他處等情，堪認被告確有幫助該詐騙集團成員詐取原告財物
    、幫助該詐騙集團洗錢之侵權行為，且該詐騙集團成員之行
    為與原告遭詐欺所受損害之間亦有相當因果關係。又依前述
    ，幫助人視為共同行為人，被告與該詐騙集團成員即屬共同
    侵權行為人，對原告之損害，應負連帶賠償責任。再者，原
    告所受損害未經該詐騙集團成員賠償，是以，原告依侵權行
    為損害賠償之法律關係，請求被告對於原告所受匯款170萬
    元之損害負賠償責任，洵屬有據。
㈢、末按給付無確定期限者，債務人於債權人得請求給付時，經
    其催告而未為給付，自受催告時起，負遲延責任。其經債權
    人起訴而送達訴狀，或依督促程序送達支付命令，或為其他
    相類之行為者，與催告有同一之效力；遲延之債務，以支付
    金錢為標的者，債權人得請求依法定利率計算之遲延利息；
    應付利息之債務，其利率未經約定，亦無法律可據者，週年
    利率為百分之五，民法第229條第2項、第233條第1項前段、
    第203條分別定有明文。本件被告經原告起訴請求賠償上開
    損害而未為給付，原告自得依上開規定，請求被告加付遲延
    利息。從而，原告請求被告給付170萬元，及自刑事附帶民
    事訴訟起訴狀繕本送達翌日即110年12月9日(見本院附民卷
    第7頁)起至清償日止，按週年利率百分之5計算之利息，為
    有理由，應予准許。
四、原告陳明願供擔保聲請宣告假執行，經核並無不合，爰酌定
    相當擔保金額予以宣告之。
五、訴訟費用負擔之依據：民事訴訟法第78條。
中    華    民    國   111    年    8    月    24    日
                  民事第一庭  審判長法  官  李珮瑜
                                    法  官  張百見
                                    法  官  李宇璿
以上正本係照原本作成。
如對本判決上訴，須於判決送達後20日內向本院提出上訴狀。如
委任律師提起上訴者，應一併繳納上訴審裁判費。
中　　華　　民　　國　　111 　年　　8 　　月　　25　　日
                                    書記官  王恬如